【裁判字號】    88,易,2619
【裁判日期】    900615
【裁判案由】    妨害公務
【裁判全文】
臺灣臺北地方法院刑事判決                        八十八年度易字第二六一九號
    公  訴  人  臺灣臺北地方法院檢察署檢察官
    被      告  丙○○
右列被告因妨害公務案件，經檢察官提起公訴（八十八年度偵字第一八三一號），
本院判決如左：
    主  文
丙○○對於公務員依法執行職務時，施強暴，處有期徒刑參月，如易科罰金，以參佰
元折算壹日。
    事  實
一、丙○○於民國八十六年間因搶奪案件，經臺灣新竹地方法判處有期徒刑三年確定
    ，於同年二月十七日送監執行，八十七年六月二十四日假釋出監（不構成累犯）
    。其於八十八年間復因逃亡案件，經陸軍第六軍團司令部判處有期徒刑十月確定
    ，於同年三月十九日進入國防部新店監獄執行，竟於同年七月十八日上午十時許
    ，在該監獄之重新門左舍房走道上，因不滿執行戒護之內戒護班長甲○○糾正其
    基本教練姿勢，竟基於妨害公務之犯意，先以手用力推甲○○胸部，再以右手毆
    打甲○○左臉頰，而以此方法對於依法執行職務之公務員甲○○施以強暴，致甲○○眼鏡掉落，並受有左臉頰擦傷一處‧三Ｘ０‧三公分之傷害（傷害部分未
    據告訴）。嗣經在場之戒護班長乙○○報告重新門副組長李旭耀前往處理後丙○○始停止其攻擊行為。
二、案經國防部新店監獄函送臺灣臺北地方法院檢察署檢察官偵查起訴。
    理  由
一、訊據被告丙○○矢口否認有何妨害公務情事，辯稱其在舍房內有上腳鐐，不可能
    打甲○○云云。惟查：右揭事實，業據被害人甲○○於本院調查時指述綦詳，並
    經證人即當場目擊之受刑人乃河吉、葉志明於國防部新店監獄訊問時證述，及戒
    護班長乙○○於本院調查時結證明確，復有陸軍第六軍團司令部軍事檢察官執行
    書，陸軍第六軍團司令部八十八年○三四號判決影本，國防部新店監獄醫務所診
    斷證明書、國防部新店監獄重新門副組長李旭耀、戒護班長乙○○及林昭翰報告
    書各一件在卷足憑，被告所辯上開情詞，不足採信。其次，被告雖稱其有精神分
    裂症，縱然屬實，惟參以其於本院審理時自承知悉不服從戒護班長糾正，並加以
    歐打之行為乃犯罪行為；且被告毆打被害人林昭翰後，雖為被害人從身後抱住，
    但仍極力掙扎，嗣重新門副組長李旭耀前往處理時問被告：「你在做什麼？」，
    被告便立即停止反抗等情，業據證人乃河吉、葉志明於國防部新店監獄訊問時證
    述甚詳，並有上開李旭耀、乙○○及林昭翰報告書存卷可稽，是被告於斯時對於
    重新門副組長李旭耀之責難既能服從，足見被告於行為當時仍有辨別是非之能力
    ，則其行為時之意識，尚未達心神喪失或精神耗弱之程度。是以本件事證明確，
    被告犯行堪以認定，應依法論科。
三、按被害人甲○○係於國防部新店監獄執行戒護勤務之人員，為刑法上之公務員。
    故核被告丙○○所為，係犯刑法第一百三十五條第一項之對於公務員依法執行職
    務時施強暴罪。爰審酌被告行為時係於如事實欄所述之搶奪案件假釋期間及逃亡
    案件之執行期間，此有臺灣高等法院檢察署刑案紀錄簡覆表一份在卷可稽，竟不
    知改過，再為本案犯行，及其行為對於該管公務員執行監獄執行戒護職務人員所
    生之危害、手段、結果與犯後猶飾詞圖卸之態度，量處如主文所示之刑，並諭知
    易科罰金之折算標準。查被告犯罪後，刑法第四十一條業於九十年一月四日修正
    ，同年月十日經總統公布施行，該條第一項規定：「犯最重本刑為五年以下有期
    徒刑以下之罪，而受六個月以下有期徒刑或拘役之宣告，因身體、教育、職業、
    家庭之關係或其他正當事由，執行顯有困難者，得以一元以上三元以下折算一日
    ，易科罰金。但確因不執行所宣告之刑，難收矯正之效，或難以維持法秩序者，
    不在此限。」比較新舊法之結果，裁判前之舊法並無更有利於被告，依刑法第二
    條第一項前段規定，應適用裁判時之新法，併此敘明。
據上論斷，應依刑事訴訟法第二百九十九條第一項前段，刑法第二條第一項前段、第
一百三十五條第一項、第四十一條第一項，罰金罰鍰提高標準條例第一條前段、第二
條，判決如主文。
本案經檢察官張安箴到庭執行職務
中    華    民    國      九十        年      六        月      十五    日
                                      臺灣臺北地方法院刑事第八庭
                                          法  官   張  筱  琪
右正本證明與原本無異。
如不服本判決，應於判決送達後十日內，向本院提出上訴狀。
                                          書記官   耿  鳳  君
中    華    民    國      九十        年      六      月        十五    日
附錄本案所犯法條全文
刑法第一百三十五條第一項
  對於公務員依法執行職務時，施強暴脅迫者，處三年以下有期徒刑、拘役或三百元
  以下罰金。


司法院資訊處製作；財團法人民間司法改革基金會備份。
